【裁判字號】    98,重訴,46
【裁判日期】    981218
【裁判案由】    殺人等
【裁判全文】
臺灣板橋地方法院刑事判決              98年度重訴字第46號
公  訴  人  臺灣板橋地方法院檢察署檢察官
被      告  丁  ○
選任辯護人  翁方彬  律師
上列被告因殺人等案件，經檢察官提起公訴（98年度偵第13878
號），本院判決如下：
    主  文
丁○共同意圖營利，聚眾賭博，處有期徒刑陸月；扣案如附表所
示之物均沒收。又殺人，處有期徒刑拾伍年。應執行有期徒刑拾
伍年貳月；扣案如附表所示之物均沒收。
    事  實
一、丁○與鄧振榮（業於民國98年5 月13日死亡，詳下述）2 人
    共同基於單一之在公眾得出入之場所賭博財物、意圖營利供
    給賭博場所、意圖營利聚眾賭博等犯意聯絡，自97年初間某
    日起，由丁○僱用鄧振榮，在臺北縣三重市○○路131 號（
    中山店）、臺北縣新莊市○○街65號（天祥店）、臺北縣蘆
    洲市○○路237 號（復興店）、臺北縣五股鄉○○路○ 段43
    5 巷5 號（西雲店）等公眾得出入之場所經營六合彩簽賭，
    以丁○為負責人，綜理全盤六合彩簽賭事務，鄧振榮則為總
    管，負責上址店家之帳務及日常管理；渠等經營六合彩簽賭
    之模式，係由賭客以電話或傳真等方式下注，以香港六合彩
    號碼簽選，每簽1 支「二星」、「三星」、「四星」之賭金
    分別為新臺幣（下同）75元、65元、60元，並以賭客所簽選
    之號碼與每週二、四所開出之香港六合彩號碼相互核對，以
    決定輸贏，凡對中簽選之號碼者，「二星」可贏得5,400 元
    ，「三星」可贏得54,000元，「四星」可贏得70萬元，若未
    簽中則賭金均歸店家所有，以此方式與賭客對賭，並從中牟
    利。嗣鄧振榮於98年3 月間離職後，丁○仍承前揭同一犯意
    ，於上址中山店、天祥店、復興店、西雲店等處經營六合彩
    簽賭，並先後以每月3 萬餘元、27,000元之代價，僱用與其
    具有共同犯意聯絡之戊○○○（為丁○之胞兄）、己○○等
    人，由戊○○○負責管理上址各店之帳務，己○○負責上址
    西雲店之賭客簽注事宜，而以前述相同之模式經營六合彩簽
    賭（戊○○○、己○○所涉賭博等犯行，均由本院另行審結
    ）。嗣於98年5 月13日晚間，為警循線查獲，並於丁○、戊○○○位於臺北縣泰山鄉○○路5 之1 號11樓住處、鄧振榮
    位於臺北縣新莊市○○○街7 巷1 號2 樓住處、己○○位於
    臺北縣五股鄉○○路○ 段435 巷5 號住處分別扣得如附表所
    示之物。
二、丁○因懷疑鄧振榮與其前妻宋美馨間有曖昧關係，復懷疑鄧
    振榮於擔任六合彩簽賭店總管期間，有侵吞款項之嫌，乃於
    98年5 月12日晚間11時許，以電話聯絡鄧振榮，藉詞欲處理
    法院訴訟案件為由，約鄧振榮前往其位於臺北縣泰山鄉○○
    路5 之1 號11樓住處會面，丁○另先行邀集其兄戊○○○、
    友人丙○○、乙○○等人於該處等候鄧振榮（屋內另有一名
    成年女性外勞TUKINI，中文外號「丁丁」）；嗣鄧振榮於翌
    日（即5 月13日）凌晨1 時許，偕同友人甲○○一同抵達丁○上址住處之社區大門前，丁○即指示乙○○下樓引領鄧振
    榮等人上至11樓；待鄧振榮、甲○○2 人均進入屋內後，丁○即以是否與宋美馨有染、是否有侵吞款項等情節質問鄧振
    榮；因鄧振榮始終否認上情，雙方發生口角爭執，丁○認鄧
    振榮已有愧於己在先，事後猶矢口狡辯，甚者出言爭執頂撞
    ，致其顏面盡失，當場怒不可遏，其於盛怒之下，竟萌殺意
    ，先徒手將鄧振榮打倒在地，見鄧振榮仍掙扎站起，即隨手
    抓起桌面上之剪刀1 支，反握剪刀握柄處，朝向鄧振榮之左
    胸、左背、左上臂、右臀等部位猛刺數刀，造成鄧振榮受有
    頭頂下57公分、中線左側、在右上方有3 公分深抽刀痕（皮
    下）及3 公分表皮拖刀痕、寬3 公分、由右往左、上往下、
    前往後止於胸骨及左側第7 肋骨之刺創傷，右側髖部大腿外
    側寬3 公分、深及皮下骨頭之刺創傷（上開傷口均係剪刀於
    刀刃展開狀態下所造成之單面刃銳器刺創），頭頂下47公分
    、背部中線向左3 公分、寬約2 公分、由左往右、近水平、
    前往後、經第6 肋骨、刺入右心室之刺創傷，頭頂下56公分
    、背部中線向左10公分、寬約2 公分、由左往右、下往上、
    後往前、經左側第11肋骨（骨折）之刺創傷，左下肺葉及脾
    臟刺創，右臀寬2.5 公分、深約1.2 公分至皮下組織之刺創
    傷（上開傷口均係剪刀於刀刃閉合狀態下所造成之兩刃呈厚
    寬面銳器刺創），左上臂背側寬5.5 公分之銳器割創傷，下
    額（2.7 公分及2.0 公分）、前額（2.5 公分）、右胸（1
    公分）之鈍性傷等傷害；鄧振榮遭丁○持剪刀猛刺後，隨即
    倒地不起，血流不止，丁○見狀，知大錯已鑄成，旋丟下剪
    刀，命在場之丙○○、乙○○及甲○○等人一同將鄧振榮扶
    入電梯內，下至1 樓，由乙○○招呼救護車將鄧振榮送往行
    政院衛生署臺北醫院（下稱署立臺北醫院）急救（戊○○○
    則留在上址11樓屋內，與TUKINI共同清理現場，前述犯案用
    之剪刀1 支嗣即由戊○○○、TUKINI2 人裝入垃圾袋內，再
    由戊○○○交予乙○○持以丟棄而無從尋獲；戊○○○、乙○○2 人此部分所涉湮滅證據犯行，均由本院另案審結，TU
    KINI則另案由臺灣板橋地方法院檢察署發布通緝）；惟鄧振
    榮經送醫急救後，仍因胸腹部銳器穿刺創造成心胞膜填塞和
    左側血胸，而於同日凌晨3 時36分許出血性休克不治死亡。
三、案經臺北縣政府警察局新莊分局報請及鄧振榮之母庚○○訴
    由臺灣板橋地方法院檢察署檢察官偵查起訴。
    理  由
一、證據能力部分：按被告以外之人於審判外之陳述，經當事人
    於審判程序同意作為證據，法院審酌該言詞陳述或書面陳述
    作成時之情況，認為適當者，得為證據，刑事訴訟法第159
    條之5 第1 項定有明文。本件同案被告戊○○○、己○○、
    乙○○、證人丙○○、甲○○、證人即鄧振榮之女友李孟臻
    、證人即被告丁○上址住處大樓警衛蔡明發等人於警詢中所
    為之陳述，對於被告丁○而言，均核屬被告以外之人於審判
    外之陳述，而被告及檢察官於本院審理程序中，均表示同意
    以上開同案被告、證人於警詢中之陳述作為證據（見本院98
    年9 月16日準備程序筆錄第3 頁），本院審酌上開同案被告
    、證人於警詢中所為之陳述，依渠等陳述作成時之外部情況
    ，並無該等供述證據係違法取得或信用性明顯過低之情形，
    認為適當，依首揭條文規定，上開同案被告、證人於警詢中
    之陳述，自有證據能力，此合先敘明。
二、認定事實所憑之證據及理由：
  (一)事實欄第1 項部分：上揭事實，業據被告丁○迭於警詢、偵
    查中檢察官訊問時及本院審理時均坦白承認，核與同案被告
    戊○○○、己○○等人於警詢及偵查中檢察官訊問時供述及
    結證所述之情節、證人李孟臻於警詢中所證述之情節均屬相
    符，並有如附表所示之物扣案可資佐證，足認被告上開自白
    ，核與事實相符。事證明確，被告此部分之犯行，堪以認定
    。
  (二)事實欄第2 項部分：訊據被告固坦承有於上揭時間，因懷疑
    被害人鄧振榮與其前妻有染，及懷疑被害人有侵占款項之嫌
    ，而電約被害人至其上址住處會面，以此質問被害人，嗣因
    雙方發生口角爭執，其即持剪刀刺向被害人之身體，造成被
    害人受有前述之傷害，經送醫急救仍不治死亡等事實，惟矢
    口否認有何殺人犯行，辯稱：伊當時拿剪刀刺被害人，只是
    想要教訓被害人，並沒有要致被害人於死的意思，伊與被害
    人沒有深仇大恨，也沒有重大之財物、感情方面糾紛，沒有
    動機要殺害被害人，伊發現被害人被刺倒在地後，立即停手
    ，馬上請在場之丙○○、乙○○、甲○○等人一起將被害人
    扶至電梯，下樓招救護車將被害人送醫急救，足徵伊並無欲
    致被害人於死之意，伊之行為應僅構成傷害致人於死罪，不
    應從重論以殺人罪名云云。經查：
  1.被告於上揭時間，因懷疑被害人與其前妻有染，及懷疑被害
    人有侵占款項之嫌，而電約被害人至其上址住處會面，以此
    質問被害人，嗣因雙方發生口角爭執，其即持剪刀刺向被害
    人之身體等事實，業據被告迭於警詢、偵查中檢察官訊問時
    及本院審理時均坦白承認，核與同案被告戊○○○、乙○○
    、證人甲○○、丙○○等人於警詢及偵查中檢察官訊問時證
    述之情節、證人蔡明發於警詢中所證述之情節均屬相符，並
    有被告上址臺北縣泰山鄉○○路5 之1 號11樓住處大樓電梯
    監視器錄影翻拍照片數幀等在卷可稽。又本件被害人確因遭
    被告持剪刀刺入左胸、左背、左上臂、右臀等部位，造成被
    害人受有頭頂下57公分、中線左側、在右上方有3 公分深抽
    刀痕（皮下）及3 公分表皮拖刀痕、寬3 公分、由右往左、
    上往下、前往後止於胸骨及左側第7 肋骨之刺創傷，右側髖
    部大腿外側寬3 公分、深及皮下骨頭之刺創傷（上開傷口均
    為單面刃銳器刺創），頭頂下47公分、背部中線向左3 公分
    、寬約2 公分、由左往右、近水平、前往後、經第6 肋骨、
    刺入右心室之刺創傷，頭頂下56公分、背部中線向左10公分
    、寬約2 公分、由左往右、下往上、後往前、經左側第11肋
    骨（骨折）之刺創傷，左下肺葉及脾臟刺創，右臀寬2.5 公
    分、深約1.2 公分至皮下組織之刺創傷（上開傷口均為兩刃
    呈厚寬面銳器刺創），左上臂背側寬5.5 公分之銳器割創傷
    ，下額（2.7 公分及2.0 公分）、前額（2.5 公分）、右胸
    （1 公分）之鈍性傷等傷害，經送往署立臺北醫院急救後，
    仍因胸腹部銳器穿刺創造成心胞膜填塞和左側血胸，而於98
    年5 月13日凌晨3 時36分許出血性休克不治死亡，此亦經臺
    灣板橋地方法院檢察署檢察官督同法醫師相驗及送請法務部
    法醫研究所鑑定無訛，有署立臺北醫院診斷證明書1 紙、臺
    灣板橋地方法院檢察署勘驗筆錄、相驗屍體證明書、檢驗報
    告書、法務部法醫研究所98年7 月2 日法醫理字第09800027
    47號函檢附之解剖報告書及鑑定報告書各1 份等在卷可憑，
    足認被害人之死亡結果，確係由被告之行為所引起無訛。
  2.被告雖辯稱：伊當時拿剪刀刺被害人，只是想要教訓被害人
    ，並沒有要致被害人於死的意思，伊與被害人沒有深仇大恨
    ，也沒有重大之財物、感情方面糾紛，沒有動機要殺害被害
    人，伊發現被害人被刺倒在地後，立即停手，馬上請在場之
    丙○○、乙○○、甲○○等人一起將被害人扶至電梯，下樓
    招救護車將被害人送醫急救，足徵伊並無欲致被害人於死之
    意，伊之行為應僅構成傷害致人於死罪，不應論以殺人罪云
    云。惟按人體之左胸腔為心臟、肺臟等重要臟器之所在位置
    ，屬人體之要害部位，而剪刀屬尖銳之刃器，以剪刀刺入人
    體之左胸、左背等位置，將傷及胸腔內之重要臟器而引發致
    命之結果，此為眾所週知之事；被告為心智成熟之成年人，
    自無不知之理，其竟仍持剪刀，朝向被害人之左胸、左背等
    部位猛刺數刀，並深及右心室、左下肺葉、脾臟等器官，顯
    見被告於行為時，確有致被害人於死之故意，甚屬灼然；被
    告辯稱其目的僅在教訓被害人，並無致被害人於死之意云云
    ，無非避重就輕之詞，委無足採。至被告於將被害人刺倒在
    地後，縱有將被害人扶至樓下，並招呼救護車將被害人送醫
    急救之行為，然此充其量僅能評價為被告於行為「後」，發
    現大錯已鑄成，欲避免被害人當場死亡，而為之補救行為，
    尚與被告行為「當時」確有致被害人於死故意之認定不生影
    響，且被害人經送醫急救，既仍因受傷嚴重不治死亡，被告
    此部所採取之補救行為，自仍無解於其殺人既遂罪責之成立
    ；從而，被告辯稱其行為應僅構成傷害致人於死罪，不應論
    以殺人罪云云，亦無可採甚明。
  3.至公訴意旨雖認被告於行為當時，除持前述剪刀外，另尚有
    持不詳之單面刃銳器刺往被害人之左胸、右臀等部位，而造
    成前述被害人受有之單面刃銳器刺創傷口等情；惟查，被告
    始終堅稱其當時僅有持剪刀刺被害人，並無任何其他之兇器
    等語，而當時亦在場之同案被告戊○○○、乙○○、證人甲○○、丙○○等人，亦均證稱被告當時係持剪刀刺向被害人
    等語，未見渠等有提及當場除剪刀外，尚有其他兇器之情節
    ，甚者證人丙○○於偵查中檢察官訊問時，更明確證稱「（
    有無看到其他刀類？）沒有」（見偵查卷第152 頁之訊問筆
    錄），證人甲○○於偵查中檢察官訊問時，亦明確證稱：「
    （經過法醫解剖認為死者受有兩種銳器刺創，一種是單面刃
    銳器，一種是兩刃均呈厚寬面銳器？）我看到只有丁○打鄧
    振榮並殺他，我確定是一支剪刀」、「（你可否確認丁○只
    有拿剪刀動手？）是。」（見偵查卷第267 頁、第268 頁之
    訊問筆錄）；而衡諸剪刀原即係由兩單面刀刃結合而成，剪
    刀之兩片刀刃閉合時，為兩刃呈厚寬面銳器，其兩片刀刃展
    開時，則各刀刃均屬單面刃銳器，本件被告持剪刀刺向被害
    人數次，其中有於刀刃為閉合狀態下刺及被害人者，所造成
    之傷口固為兩刃呈厚寬面銳器刺創，其中另有於刀刃為展開
    狀態下刺及被害人者，所造成之傷口則為單面刃銳器刺創，
    此為事理得以解釋之結果，被告亦自承其持剪刀刺被害人時
    ，刀刃有分開等語（見本院98年8 月19日訊問筆錄第1 至第
    2 頁），堪認被告當時僅有持剪刀刺被害人乙節，尚與事證
    無違。從而，本件並無任何證據足認被告有持剪刀以外之銳
    器刺殺被害人，此部分之公訴意旨，容有誤會，併予敘明。
  4.綜上所述，本件事證明確，被告此部分之犯行，亦堪以認定
    。
三、論罪科刑：
  (一)核被告如事實欄第1 項所載之行為，係犯刑法第266 條第1
    項前段之在公眾得出入之場所賭博財物罪、第268 條前段之
    意圖營利供給賭博場所罪、同條後段之意圖營利聚眾賭博罪
    。被告上開犯行，先後與被害人（97年初起至98年3 月間）
    、同案被告戊○○○、己○○等人（98年3 月間起至查獲前
    ）間有犯意之聯絡及行為之分擔，渠等並均已共同實行犯罪
    之行為，應論以共同正犯。被告先後多次賭博、意圖營利供
    給賭博場所、意圖營利聚眾賭博等行為，均係基於單一之犯
    意，於該段期間內，在相同之場所反覆為之，所侵害者復均
    屬同一社會法益，為實質上一罪，均僅各論以一罪。被告以
    一行為，而觸犯上開賭博、意圖營利供給賭博場所及意圖營
    利聚眾賭博等3 項罪名，為想像競合犯，應依刑法第55條之
    規定，從一情節較重之意圖營利聚眾賭博罪處斷。
  (二)核被告如事實欄第2 項所載之行為，係犯刑法第271 第1 項
    之殺人罪。被告上開意圖營利聚眾賭博、殺人等2 項犯行，
    犯意各別，行為互異，應予分論併罰。
  (三)爰審酌被告經營六合彩簽賭之牟利動機、手段、經營期間非
    短，其行為助長賭風，並對社會善良風氣造成負面影響，及
    被告僅因對被害人有所懷疑，經質問未獲滿意之答覆，即萌
    生殺意而逞兇，顯見其對於法律秩序及被害人生命法益之漠
    視心態，且被害人因被告之行為而殞命，對於告訴人庚○○
    及其他被害人家屬之打擊甚鉅，而被告迄今仍未能與告訴人
    及被害人家屬達成和解，亦未見其有何具體補償被害人家屬
    之作為，兼衡被告行為時所受刺激、犯後於本院審理時已坦
    承大部分犯行，惟仍否認有殺害被害人故意之犯後態度等一
    切情狀，本院認公訴人具體求處被告死刑，尚屬過重，爰就
    被告各項犯行分別量處如主文所示之刑，並定其應執行之刑
    。扣案如附表所示之物，其中編號21所示之物，為同案被告
    己○○所有，其餘則均為被告所有，且上開物品均係供被告
    與被害人及同案被告戊○○○、己○○等人本件如事實欄第
    1 項所載經營六合彩簽賭犯行所用之物，此分別據被告及同
    案被告戊○○○、己○○等人供承明確，依共同正犯責任共
    通原則，均依刑法第38條第1 項第2 款規定宣告沒收。至本
    件被告如事實欄第2 項所載殺人犯行所使用之剪刀1 支，並
    未扣案，該剪刀嗣已經同案被告戊○○○、乙○○等人清理
    後裝於垃圾袋內丟棄，無從尋獲，此據同案被告戊○○○、
    乙○○等人供陳在卷，是該剪刀既已滅失而不復尋獲，爰不
    併予宣告沒收，附此敘明。
據上論斷，應依刑事訴訟法第299 條第1 項前段，刑法第28條、
第266 條第1 項前段、第268 條、第271 條第1 項、第55條、第
38條第1 項第2 款、第51條第5 款，刑法施行法第1 條之1 第1
項、第2 項前段，判決如主文。
本案經檢察官黃彥琿到庭執行職務
中    華    民    國    98    年    12    月    18    日
                刑事第十一庭  審判長法  官   張江澤
                                    法  官   陳海寧
                                    法  官   劉景宜
上列正本證明與原本無異。
如不服本判決，應於判決送達後10日內敘明上訴理由，向本院提
出上訴狀 (應附繕本) ，上訴於臺灣高等法院。其未敘述上訴理
由者，應於上訴期間屆滿後20日內向本院補提理由書「切勿逕送
上級法院」。
                                    書記官  謝秀青
中    華    民    國    99    年    1     月    5     日
附表
┌──┬─────────────┬────────────┐
│編號│  物品名稱、數量          │    備    註            │
├──┼─────────────┼────────────┤
│ 1  │傳真機2臺                 │於丁○、戊○○○住處查獲│
├──┼─────────────┼────────────┤
│ 2  │監視器1組（含鏡頭、螢幕） │同上                    │
├──┼─────────────┼────────────┤
│ 3  │存摺12本                  │同上                    │
├──┼─────────────┼────────────┤
│ 4  │六合彩日報手冊1本         │同上                    │
├──┼─────────────┼────────────┤
│ 5  │六合彩簽單1批             │同上                    │
├──┼─────────────┼────────────┤
│ 6  │行動電話4具               │同上                    │
├──┼─────────────┼────────────┤
│ 7  │電腦主機1臺               │同上                    │
├──┼─────────────┼────────────┤
│ 8  │門市負責人資料表6張       │於鄧振榮住處查獲        │
├──┼─────────────┼────────────┤
│ 9  │現金帳4本                 │同上                    │
├──┼─────────────┼────────────┤
│ 10 │公司固定開支1張           │同上                    │
├──┼─────────────┼────────────┤
│ 11 │簽賭大單1張               │同上                    │
├──┼─────────────┼────────────┤
│ 12 │薪資總表1批               │同上                    │
├──┼─────────────┼────────────┤
│ 13 │員工新進人員制度表4張     │同上                    │
├──┼─────────────┼────────────┤
│ 14 │每日帳單1批               │同上                    │
├──┼─────────────┼────────────┤
│ 15 │牌支費單3張               │同上                    │
├──┼─────────────┼────────────┤
│ 16 │組合號碼注數金額對照表4張 │同上                    │
├──┼─────────────┼────────────┤
│ 17 │六合彩光碟1片             │同上                    │
├──┼─────────────┼────────────┤
│ 18 │通訊錄1冊                 │同上                    │
├──┼─────────────┼────────────┤
│ 19 │傳真機1臺                 │於己○○住處查獲        │
├──┼─────────────┼────────────┤
│ 20 │歷屆開獎單1張             │同上                    │
├──┼─────────────┼────────────┤
│ 21 │行動電話1 具（含通話晶片卡│同上                    │
│    │2 張）                    │                        │
└──┴─────────────┴────────────┘
附錄本案論罪科刑法條全文：
刑法第266條第1項前段、第268條、第271條第1項
中華民國刑法第266條
（普通賭博罪與沒收物）
在公共場所或公眾得出入之場所賭博財物者，處1千元以下罰金
。但以供人暫時娛樂之物為賭者，不在此限。
當場賭博之器具與在賭檯或兌換籌碼處之財物，不問屬於犯人與
否，沒收之。
中華民國刑法第268條
（圖利供給賭場或聚眾賭博罪）
意圖營利，供給賭博場所或聚眾賭博者，處3年以下有期徒刑，
得併科3千元以下罰金。
中華民國刑法第271條
（普通殺人罪）
殺人者，處死刑、無期徒刑或10年以上有期徒刑。
前項之未遂犯罰之。
預備犯第 1 項之罪者，處 2 年以下有期徒刑。

司法院資訊處製作；財團法人民間司法改革基金會備份。
